【裁判字號】    97,交聲,3433
【裁判日期】    971217
【裁判案由】    聲明異議
【裁判全文】
臺灣臺中地方法院交通事件裁定        97年度交聲字第3433號
原處分機關  交通部公路總局臺中區監理所臺中市監理站
異  議  人  甲○○
即受處分人
上列異議人因違反道路交通管理處罰條例案件，對於交通部公路
總局臺中區監理所臺中市監理站民國97年11月25日所為之處分（
裁監稽違字第裁61-GD0000000號裁決書），聲明異議，本院裁定
如下：
    主    文
原處分關於吊扣汽車駕駛執照貳拾肆個月部分撤銷。
前項撤銷部分，甲○○不罰。
    理    由
一、原處分機關交通部公路總局臺中區監理所臺中市監理站（下
    稱原處分機關）係以：受處分人即異議人甲○○（下稱受處
    分人）於民國96年11月3日15時40分許，駕駛車號023-BWU號
    重型機車，行經臺中市○○路、惠中路口，因「酒後駕車，
    經抽血檢測，測定值大於300MG/DL，換算呼氣酒精濃度值大
    於 1.5MG/L，並因而肇事致人受傷」之違規，經臺中市警察
    局第四分局黎民派出所警員，依違反道路交通管理處罰條例
    第35條第1項第1款規定當場舉發。嗣經原處分機關於97年11
    月25日，以裁監稽違字第裁61-GD0000000號裁決書，依同條
    例第68條規定，吊扣其汽車駕駛執照24個月。並以交通部97
    年9月2日交路字第0970041155號函文所示「．．．應吊扣其
    領有憑以駕駛之汽車駕駛執照之處理原則．．．」、交通部
    公路總局高雄區監理所95年11月28日高監營字第0951002231
    號函所示「．．．駕駛人領有汽車駕駛執照，但未領有重型
    機車駕駛執照，於騎乘重型機車被舉發酒後超過標準值駕駛
    及無照駕駛違規．．．決議：應裁罰越級駕駛並吊扣汽車駕
    照1年。」，故本站裁罰應為妥適。
二、本件受處分人聲明異議意旨略以：受處分人係駕駛重型機車
    違規，卻被吊扣職業聯結車駕駛執照，嚴重影響其生計，爰
    聲明異議，請求撤銷原處分等語。
三、按汽車駕駛人飲用酒類或其他類似物後，其吐氣所含酒精濃
    度超過每公升0.25毫克，不得駕車；汽車駕駛人，駕駛汽車
    經測試檢定酒精濃度超過規定標準者，處新臺幣 1萬5000元
    以上 6萬元以下罰鍰，並當場移置保管其車輛及吊扣其駕駛
    執照1年，因而肇事致人受傷者，並吊扣駕駛執照2年；道路
    交通安全規則第114條第2項、道路交通管理處罰條例第35條
    第1項第1款分別定有明文。又按道路交通管理處罰條例第68
    條業於94年12月14日修正，並自95年3月1日施行，修正前之
    道路交通管理處罰條例第68條規定：「汽車駕駛人，因違反
    本條例及道路交通安全規則之規定，受吊扣或吊銷駕駛執照
    處分時，吊扣或吊銷其持有各級車類之駕駛執照。」，其立
    法意旨在於違規行為對道路交通秩序之維持及道路交通安全
    已生較大之影響，故規定吊扣或吊銷其持有各級車類之駕駛
    執照，以限制其繼續駕車行駛道路之權利，其係屬駕駛行為
    之限制，並不因所持駕駛執照種類不同而有所差異。而修正
    後之道路交通管理處罰條例第68條規定：「汽車駕駛人，因
    違反本條例及道路交通安全規則之規定，受吊銷駕駛執照處
    分時，吊銷其持有各級車類之駕駛執照。」，其立法理由略
    以：「原條文將違法或違規駕駛人所持有各級車類之駕駛執
    照一併吊扣或吊銷，失之過酷，影響人民工作及生活甚鉅，
    爰修正之」等語。故依修正後道路交通管理處罰條例第68條
    之規定，受吊扣駕駛執照處分，不再吊扣其持有各級車類之
    駕駛執照，僅於受吊銷駕駛執照處分時，始吊銷其持有各級
    車類之駕駛執照，而限縮修正前條文之適用範圍，即受吊扣
    駕駛執照處分，不再本條規定適用之列。是依上開規定受吊
    銷駕照處分者，仍維持吊銷其持有各級車類之駕駛執照，至
    於受吊扣駕照處分者，則僅吊扣其違法或違規當時所駕駛車
    輛之駕駛執照，不再吊扣其持有各級車類之駕駛執照，其理
    甚明。
四、經查，受處分人甲○○於 96年11月3日15時40分許，駕駛車
    號 023-BWU號重型機車，行經臺中市○○○○○路口，因「
    酒後駕車，經抽血檢測，測定值大於300MG/DL，換算呼氣酒
    精濃度值大於 1.5MG/L，並因而肇事致人受傷」之違規，經
    臺中市警察局第四分局黎民派出所警員，依違反道路交通管
    理處罰條例第35條第1項第1款規定當場舉發等情，為受處分
    人所不爭執，並有舉發違反道路交通管理事件通知單在卷可
    稽。而原處分機關依道路交通管理處罰條例第35條第1項第1
    款規定裁處受處分人吊扣汽車駕駛執照24個月等情，亦有違
    反道路交通管理事件裁決書附卷可參，受處分人上開違規行
    為，固堪以認定。惟受處分人之違規行為係發生於96年11月
    3日，自應適用修正後之道路交通管理處罰條例第 68條規定
    。且修正後道路交通管理處罰條例第68條之規定，既將「吊
    扣」等字刪除，是依上開說明，受處分人受吊扣駕駛執照處
    分時，自不得再吊扣其持有各級車類之駕駛執照，故原處分
    機關於作成吊扣駕駛執照處分時，應就行為人所應吊扣之駕
    駛執照種類予以限定，始符合依法行政原則。而受處分人為
    本件違規行為時，係駕駛重型機車，此有臺中市警察局中市
    警交字第 GD0000000號舉發違反道路交通管理事件通知單附
    卷可憑，依上揭說明，其應受之處分為限制其駕駛重型機車
    之權利，即吊扣其重型機車駕駛執照。至原處分機關檢附之
    交通部97年9月2日交路字第0970041155號函及交通部公路總
    局高雄區監理所95年11月28日高監營字第0951002231號函，
    均明顯悖離道路交通管理處罰條例第68條修正意旨，而為本
    院所不採。揆諸前開說明，其依法所受之處分應為限制其駕
    駛重型機車之權利，即吊扣其重型機車駕駛執照，原處分機
    關未審酌及此，逕為裁罰，即難認為允當。
五、本件受處分人持有職業聯結車駕駛執照駕駛重型機車時，酒
    精濃度超過規定標準之違規行為，事證明確，足堪認定。原
    處分機關認定應依道路交通管理處罰條例第35條第1項第1款
    裁處受處分人吊扣職業聯結車駕駛執照24個月之裁罰，與現
    行道路交通管理處罰條例第68條規定不合，尚不得吊扣其現
    尚有效之職業聯結車駕駛執照。又受處人前因其他違規案未
    辦理結案，其所有之重型機車駕照業於 89年9月12日遭原處
    分機關易處逕行註銷，迄今未重新考領重型機車駕照等情，
    有機車駕照基本資料 1紙在卷可按。本件受處分人交通違規
    時間為 96年11月3日，斯時受處分人違規時重型機車駕照業
    經註銷，自無從吊扣。綜上所述，受處分人依法所受之處分
    既應為限制其駕駛重型機車之權利，亦即吊扣其重型機車之
    駕駛執照為是，然受處分人重型機車駕照業經註銷，已如前
    述，本件自無從逕為吊扣其重型機車駕照之諭知，而應就此
    部分為受處分人不罰之諭知。原處分機關未審酌及此，逕為
    裁罰，即難認為允當。綜上，本件受處分人就此部分所為之
    異議，為有理由，爰撤銷原處分關於吊扣汽車駕照24個月部
    分之裁處，並為受處分人不罰之諭知。
據上論斷，應依道路交通管理處罰條例第 87條第2項，道路交通
案件處理辦法第20條之規定，裁定如主文。
中    華    民    國    97    年    12    月    17    日
                  交通法庭  法  官  陳  得  利
上正本證明與原本無異。
如不服本裁定，應於送達後5日內，向本院提出抗告狀。
                            書記官  鐘  麗  芳
中    華    民    國    97    年    12    月    17    日


司法院資訊處製作；財團法人民間司法改革基金會備份。
